臺灣高雄地方法院民事判決　九十二年度訴字第三三一○號
　　原　　　告　國泰世華商業銀行股份有限公司
　　法定代理人　乙○○
　　訴訟代理人　甲○○
　　被　　　告　丙○○
　　訴訟代理人　丁○○
當事人間清償借款事件，本院於民國九十三年一月八日言詞辯論終結，判決如下：
    主    文
被告應給付原告新臺幣壹佰玖拾壹萬伍仟捌佰貳拾伍元，及自民國九十二年八月二十
六日起至清償日止，按週年利率百分之七點九０計算之利息，暨自民國九十二年八月
二十六日起至清償日止，逾期在六個月以內者，按上開利率百分之十，超過六個月以
上者，按上開利率百分之二十計算之違約金。
訴訟費用由被告負擔。
    事實及理由
一、查原告原名稱為世華聯合商業銀行，嗣於九十二年六月二十六日，依銀行法第五
    十八條、金融機構合併法第五條之規定，經財政部核准許可，與國泰商業銀行合
    併，國泰商業銀行為消滅銀行，世華聯合商業銀行為存續銀行，並於合併後更名
    為國泰世華商業銀行，業據原告提出之財政部九十二年六月二十六日臺財融（二
    ）字第○九二○○二八七九四號函及原告變更登記表在卷可稽，其法人同一性不
    變，合先敘明。
二、原告主張：訴外人嚴興致於民國八十四年五月十八日，邀同被告為連帶保證人，
    向原告借款新臺幣（下同）三百五十萬元，約定借款期間自八十四年五月十八日
    起至九十一年五月十八日止，約定利息按基本放款利率加碼百分之一點三二五計
    算，自借款日起按月攤還本息，如未依約繳款，借款視為全部到期，除仍按上開
    利率計息外，其逾期在六個月以內者，按上開利率百分之十，逾期超過六個月者
    ，依上開利率百分之二十加計違約金。詎訴外人嚴興致自九十一年一月十八日起
    即未再繳納本息，經原告聲請臺灣高雄地方法院拍賣抵押物不足受償，尚欠本金
    一百九十一萬五千八百二十五元及自九十二年八月二十六日起至清償日止，按週
    年利率百分之七點九０計算之利息、違約金，爰依連帶保證之法律關係提起本件
    訴訟等語。於本院聲明：如主文所示。
三、被告則以：不爭執確有擔任訴外人嚴興致上開借款之連帶保證人，但訴外人嚴興
    致現有正常工作，原告應先向訴外人請求等語置辯。於本院聲明：(一)原告之訴駁
    回。(二)如受不利之判決，願供擔保請准免為假執行。
四、按稱消費借貸者，謂當事人一方移轉金錢或其他代替物之所有權於他方，而約定
    他方以種類、品質、數量相同之物返還之契約；借用人應於約定期限內，返還與
    借用物種類、品質、數量相同之物；遲延之債務，以支付金錢為標的者，債權人
    得請求依法定利率計算之遲延利息。但約定利率較高者，仍從其約定利率；當事
    人得約定債務人於債務不履行時，應支付違約金，民法第四百七十四條第一項、
    第四百七十八條、第二百三十三條第一項及第二百五十條第一項分別定有明文。
    次稱保證者，謂當事人約定，一方於他方之債務人不履行債務時，由其代負履行
    責任之契約，同法第七百三十九條亦有明定。再按數人負同一債務，明示對於債
    權人各負全部給付之責任者，為連帶債務；連帶債務之債權人，得對於債務人中
    之一人或數人或其全體，同時或先後請求全部或一部之給付。連帶債務未全部履
    行前，全體債務人仍負連帶責任，民法第二百七十二條第一項、第二百七十三條
    亦有明定。而按保證債務之所謂連帶，係指保證人與主債務人負同一債務，對於
    債權人各負全部給付之責任者而言，此就前開民法第二百七十二條第一項規定連
    帶債務之文義參照觀之甚明。故連帶保證與普通保證不同，縱使無民法第七百四
    十六條所揭之情形，亦不得主張同法第七百四十五條關於檢索抗辯之權利（最高
    法院四十五年臺上字第一四二六號判例參照）。
五、原告主張：訴外人嚴興致於八十四年五月十八日，邀同被告為連帶保證人，向原
    告借款三百五十萬元，約定借款期間自八十四年五月十八日起至九十一年五月十
    八日止，約定利息按基本放款利率加碼百分之一點三二五計算，自借款日起按月
    攤還本息，如未依約繳款，借款視為全部到期，除仍按上開利率計息外，其逾期
    在六個月以內者，按上開利率百分之十，逾期超過六個月者，依上開利率百分之
    二十加計違約金。詎訴外人嚴興致自九十一年一月十八日起即未再繳納本息，經
    原告聲請臺灣高雄地方法院拍賣抵押物不足受償，尚欠本金一百九十一萬五千八
    百二十五元及自九十二年八月二十六日起至清償日止，按週年利率百分之七點九
    ０計算之利息、違約金之事實，業據提出與所述相符之借據、授信約定書及臺灣
    高雄地方法院民事執行處強制執行金額計算書分配表各一份為證，而被告對其係
    訴外人嚴興致向原告借用上開借款之連帶保證人，及訴外人嚴興致尚積欠如主文
    所示之金額等情俱不爭執，自堪信為真實。被告雖辯以原告應先就訴外人嚴興致
    之財產執行云云，惟依前述，連帶保證人須與主債務人負同一債務，對於債權人
    各負全部給付責任，不得主張檢索抗辯，是被告前開抗辯，自無足採，仍應對原
    告負全部給付之義務。
六、本件被告為訴外人嚴興致向原告借款之連帶保證人，而訴外人嚴興致尚積欠原告
    如主文第一項所示之借款本金、利息及違約金未償還等情，既經認定如前，則原
    告依連帶保證之法律關係，請求被告給付如主文第一項所示之金額，即屬正當，
    應予准許。
七、據上論結，本件原告之訴為有理由，依民事訴訟法第七十八條，判決如主文。
中　　　華　　　民　　　國　　九十三　　年　　　一　　　月　　 二十　　 日
                                        臺灣高雄地方法院民事第五庭
~B審判長法官  陳嘉惠
~B法      官  郭慧珊
~B法　　　官　謝雨真
正本係照原本作成。
如不服本判決，應於送達後廿日內，向本院提出上訴狀並表明上訴理由，如於本
送達前提起上訴者，應於判決送達後十日內補提上訴理由書（須附繕本）。
中　　　華　　　民　　　國　　九十三　　年　　　一　　　月　　 二十　　 日
~B法院書記官　洪育祺
